臺灣臺南地方法院民事裁定
                                       109年度司字第27號
聲  請  人    派立爾管理顧問股份有限公司

兼法定代理人  蔡玉聰  
聲  請  人    許稚翎  

              林碧燕  
              歐陽秀玲
              陳琤琦  
上四人共同
代  理  人    蔡玉聰  
相  對  人    宥盛科技股份有限公司

法定代理人    楊智凱  
上列當事人間聲請選派檢查人事件，本院裁定如下：
    主    文
選派陳貴端會計師為相對人之檢查人，檢查相對人自民國一０七
年起至今之業務帳目、財產情形（含現金流資料），及如附表所
列事項之文件。
其餘聲請駁回。
聲請程序費用由相對人負擔。 
    理    由
一、聲請意旨略以：
  ㈠相對人於民國108年股東常會公告107年擁有2元EPS，卻保留
    新臺幣（下同）700萬元盈餘未分配，是107年保留盈餘達25
　　％以上，按常理，未分配之盈餘要保留在法定盈餘工資，109
    年股東會公告108年盈餘為1,507萬元，卻只分配約500餘萬
    元，其餘1000萬元一樣做為保留盈餘，也就是108年保留盈
    餘達50％以上，聲請人擔心會跟前一年度的700萬元一樣，都
    沒有看到；再者，相對人於109年已辦理一次增資，公司資
    金充沛，應無理由再保留盈餘，且相對人之銀行負債有逐年
    增加之趨勢。109年已辦理溢價增資，但於109年股東常會卻
    仍要求保留每股盈餘1元未分配，僅分配每股股息0.5元及每
    股配股0.5元，聲請人於股東常會要求提出說明，相對人負
    責人聲稱因已購置擴廠土地增加生產設備，經聲請人蔡玉聰
    質疑購買擴廠土地未經108年臨時股東會通過，相對人負責
    人始改口稱未購買該土地，有其他用途，聲請人乃對該保留
    盈餘案提出異議。
  ㈡荷粧股份有限公司（下稱荷粧公司）原為相對人經營團體家
    族個人所持有之個人公司，聲請人蔡玉聰於擔任相對人財務
    顧問105、106年期間，相對人曾規劃以購買股權之方式取得
    荷粧公司之土地，亦因此購得荷粧公司40％股權，惟之後卻
    改為以直接購買方式取得荷粧公司之土地，相對人雖有鑑價
    報告說土地每坪價格為58,000元，然經聲請人查核實價登錄
    結果，工業地每坪才14,000元，不僅交易總金額差異逾7,00
    0萬元，且相對人此種方式，等同購買140％的土地及重複40％
    交易金額，以重複支付價格方式去取得土地，且有高額價差
    落入關係人口袋，實有圖利關係人之疑。
  ㈢歷屆股東常會實際參加人數及股數全數均未過半，50％以上均
    為委託書，且聲請人於108年臨時股東會查核委託書時，確
    有委任人及被委任人均未蓋章之委託書投票，聲請人要求錄
    影存證該造假委託書選票，卻遭相對人以委託書有股東個資
    為由拒絕採證。
  ㈣關於108年董監事選舉，並未經第三人監票、查核授權，108
    年股東常會、第一次股東臨時會，聲請人均有錄影存證，於
　　108年第一次臨時股東會投票部分，很多委任人、受任人沒
    有蓋章，相對人當時雖以違反個資法為由不准聲請人拍照，
    然聲請人應有查核之權利，且公司法有賦予聲請人取得股東
　　名冊之權利。聲請人並希望透過會計師同時查核108年股東
    常會選舉董監事之選票，蓋108年第一次臨時股東會有不實
    之情形，聲請人懷疑108年股東常會授權委任之部分亦有不
    實情形。另外，108年董監事改選後，續任董監事總持股比
    例由50％以上遽減為25％以下，106至108年間董監事持股轉讓
    似未經合法程序。
  ㈤相對人經營團隊於擔任董監事期間105年至108年間以已上創
    櫃，聲稱即將上市櫃，大量以35元至43元出售股票過半，經
    營團隊股權已低於3成，疑當時未依公司法申報，且當時募
    資時承諾107年上興櫃、108年股票上市，但直至目前為止，
    並未有上市櫃之跡象。
  ㈥相對人提出之聲請人蔡玉聰於105年至108年與相對人簽有上
    櫃公開發行前準備專案輔導合約，但相對人於106年初即以
    各種理由拒付合約約定勞務報酬，該合約已於106年初因無
    勞務對價形同中止，相對人於訴狀聲稱聲請人早已審閱相關
　　資料，實有不實及誤導法官之嫌。
  ㈦資誠會計師事務所林永智會計師違反本分，告知公司尚未公
    開發行，可虛報提高土地價格填補財務缺口，但需準備鑑價
    報告，聲請人當時雖現場聽聞，並未錄音及未有證據。
  ㈧聲請人總股數占相對人已發行股份總數3.646％，且持有期間
    均超過1年以上，而相對人有上述之情形，爰依公司法第2
　　45條規定聲請選派檢查人等語。
二、相對人則以：
  ㈠聲請人為相對人之現任股東，自得依公司法第210條第1、2項
    規定隨時向相對人請求查閱、抄錄章程及簿冊，惟聲請人未
    曾提出聲請查閱而遭相對人拒絕之情事；另聲請人派立爾管
    理顧問股份有限公司（下稱派立爾公司）及蔡玉聰自105年2
    月18日即與相對人簽立專案輔導合約書，受任協助相對人（
    含子公司偉翔達公司、荷粧公司）進行股權、募資、營運等
    各種輔導規劃，早已審閱過相關資料，並對相對人財務
　　、業務狀況進行實際了解，現聲請選派檢查人查詢相對人財
    務、業務狀況，實無理由。
  ㈡相對人107至108年度業務帳目及財產情形，亦經資誠會計師
    事務所林永智會計師查核完畢，亦於股東會上提出無保留意
    見之說明，查核會計師並曾出席股東會針對股東提問釋疑，
    其所出具之意見係依據其查核結果本於專業所出具，資誠會
    計師事務所亦為台灣四大會計師事務所之一，聲請人未舉證
    無保留意見內容有何違法或不符事理之處，僅泛稱相對人公
    司召集股東會時均拒答覆公司財產情況，即懷疑財務有問題
    ，倘准許本件聲請，無異使少數股東一再利用聲請選派檢查
    人方式造成相對人公司營運之不利影響。縱認本件聲請有理
    由，聲請人亦應自行負擔檢查人之費用，否則無異浪費相
　　對人資源，反造成股東權益受損。
  ㈢又聲請人所質疑之時間為107至109年間之交易及會議決議，
    然其所要求提出者卻為「3至5年內」之業務帳目及財產情形
    ，明顯逸脫其指摘之年度範圍，流於任意檢查之情。又其欲
    檢查之「董監事任期期間內是否出售股票」、「108、109年
    股東會委託書及選票是否虛偽造假」，均與公司法第245條
    所載之財務及業務帳目等範圍無涉。董監事是否出脫股票股
    權純屬董監事個人行為，是否違法則與相對人之公司財務
　　、業務狀況無關。
  ㈣另關於股東會委託書及選票爭議，屬股東會召集程序事項，
    倘聲請人確認召集程序違法，亦應依公司法第189條規定於
    決議之日起30日內訴請法院撤銷，聲請人捨此不為卻向法院
    聲請選派檢查人，顯屬濫用權利。因聲請人多年來不斷假借
    理由阻擾相對人會議進行，相對人遂於109年股東會中委請
    群益證券公司擔任會議前出席人員及委託書之查核單位，已
    善盡股東會召集程序維護及查驗之責。
  ㈤綜上，聲請人之聲請理由均屬牽強臆測，並無何證據可為佐
    證，縱認聲請人得聲請選派檢查人，亦應視聲請理由依比例
    原則及必要性，而非如聲請人所載包山包海式恣意要求檢查
    與財務、業務狀況無關之內容等語。並聲明：聲請駁回。
三、按繼續6個月以上，持有已發行股份總數百分之1以上之股東
    ，得檢附理由、事證及說明其必要性，聲請法院選派檢查人
    ，於必要範圍內，檢查公司業務帳目、財產情形、特定事
　　項、特定交易文件及紀錄，修正後公司法第245條第1項定有
    明文，依同法第110條第3項規定為有限公司所準用。考諸其
    立法及修法意旨，乃在於防止少數股東濫用此一權利，動輒
    查帳，影響公司正常營運，且為強化公司治理、投資人保護
    機制及提高股東蒐集不法證據與關係人交易利益輸送蒐證之
    能力，故於股東持股達一定期間及股數之限制要件下，得檢
    附理由、事證及說明其必要性向法院聲請選派檢查人，檢查
    內容並以公司業務帳目、財產情形、特定事項、特定交易文
    件及紀錄為限，可見已就行使檢查權對公司經營所造成之影
　　響，與少數股東權益之保障間，加以斟酌衡量，賦予符合一
　　定條件之股東得聲請法院選派檢查人之權利，並藉由外部專
　　業第三人稽核公司業務帳目及財產情形。是以，具備繼續持
　　有6個月以上已發行股份總數百分之1以上之股東，且於聲請
　　法院選派檢查人時檢附理由、事證說明選派檢查人之必要性
　　，亦非濫用權利，恣意擾亂公司正常營運，即已符合聲請法
　　院選派公司檢查人之要件，公司即應負有容忍檢查之義務，
    法院並應為准許選派檢查人之裁定。
四、經查：
  ㈠聲請人主張其等係繼續6個月以上，持有相對人已發行股份總
    數3.646％，為1％以上之股東等情，為相對人所不爭執（本院
    卷第55頁），是聲請人具備公司法第245條第1項所定行使少
    數股東聲請法院選派檢查人之身份要件，應可認定。
  ㈡又聲請人以相對人108年股東常會公告107年擁有2元EPS，卻
    保留700萬元盈餘未分配，是107年保留盈餘達25％以上，按
    常理，未分配之盈餘應保留在法定盈餘工資，109年股東會
    公告108年盈餘為1,507萬元，只分配約500餘萬元，其餘100
    0萬元一樣做為保留盈餘，也就是108年保留盈餘達50％以上
　　；108年董監事選舉，並未經第三人監票、查核授權，108年
    股東常會、第一次股東臨時會，聲請人都有錄影存證，於10
    8年第一次臨時股東會投票部分，很多委任人、受任人沒有
    蓋章；108年董監事改選後，續任董監事總持股比例由50％以
    上遽減為25％以下，106至108年間董監事持股轉讓似未經合
    法程序；107年關係人交易購買觀光工廠原租用關係人土地
    ，交易價格與實價登錄價格差異過大,購買價為每坪58,00
　　0元，附近土地市場實登價格為每坪14,000元，交易總金額
    差異逾7,000萬元等情為由，主張有選派專業會計師實地查
    核相對人近3至5年業務帳戶及財產情形，以及如附表所示事
    項之必要等語；經核聲請人出資額已占3.646％，且提出108
    年股票發放通知書暨領取單、相對人108年度第一次股東臨
    時會議程、109年股東常會議事手冊（本院卷第27頁至第40
    之24頁）為證，足認相對人如何分配盈餘對聲請人之影響重
    大；且依相對人之陳述，亦對聲請人所稱之保留盈餘及買賣
    觀光工廠用地等情事，未為爭執；併審酌聲請人於本件聲請
    前，並無以其股東身分於短期、反覆多次聲請選派檢查人檢
    查相對人業務帳目及財產，而有濫用公司法第245條第1項規
    定所賦予之權利或恣意擾亂公司正常營運之情形，堪認聲請
    人已釋明其確有檢查相對人業務帳目及財產情形之必要性。
    故聲請人依公司法第110條第3項準用第245條第1項規定，聲
    請法院選派檢查人檢查相對人107年起迄今之業務帳目及財
    產情形，以及如附表所示事項，於法有據。惟依聲請人所提
　　出之相關事證觀之，並無105、106年間相對人之業務或財產
    有何違法或不當之具體情形，是聲請人聲請檢查相對人105
　　、106年間之業務帳目及財產情形，尚無必要，應予駁回。
  ㈢至相對人辯稱聲請人蔡玉聰自105年2月18日即與相對人簽立
    專案輔導合約書，受任協助相對人（含子公司偉翔達公司、
    荷粧公司）進行股權、募資、營運等各種輔導規劃，早已審
　　閱過相關資料；又聲請人所質疑之時間為107至109年間之交
    易及會議決議，然其所要求提出者卻為「3至5年內」之業務
    帳目及財產情形，明顯逸脫其指摘之年度範圍，流於任意檢
    查云云；惟按股份有限公司之財務及業務帳目，其檢查權及
    查核權係由公司監察人所擔任，而股東除了被動的接受董事
    會所編造之財務報告，及監察人對公司業務、財務狀況，以
    及對於各項表冊之意見外，為保障股東投資權益，免於董事
    會或監察人之欺瞞，公司法第245條第1項規定，乃允許繼續
    1年以上，持有已發行股份總數百分之3以上之股東得聲請法
    院選派檢查人，除合於該規定之要件外，別無其他資格或條
    件之限制，亦非以發現弊端為必要，對所得檢查公司業務帳
    目及財產之範圍，亦無限制之明文。因此，即使聲請人蔡玉
    聰因其專業而擔任相對人之輔導規劃人員，已審閱過部分相
    關資料，然其專業知識，顯與法院選派據有專業知識得檢查
    公司業務帳目及財產情形之檢查人（通常為會計師），二者
    之專業、執行職務內容及賦予義務本質上均有不同。此外，
    聲請人蔡玉聰個人之經歷，亦不應影響其基於股東投資權益
    所生之聲請法院選派檢查人之權利，且本院審酌聲請人聲請
    檢查107年起迄今之業務帳目及財產情形，以及如附表所示
    事項，均非完全無所據，難認聲請人有任意檢查、濫用權利
　　，恣意擾亂公司正常營運之情形，是相對人此部分之主張，
    要難採取。
  ㈣相對人另抗辯其107至108年度業務帳目及財產情形，業經資
    誠會計師事務所林永智會計師查核完畢，亦於股東會上提出
    無保留意見之說明，故本件並無選派檢查人之必要，聲請人
    實屬權利濫用云云。惟查，會計查核報告係公司提出財務報
    表，供會計師依照會計師查核簽證財務報表規則及一般公認
    審計準則規劃，以抽查方式獲取財務報表所列金額及所揭露
    事項之查核證據、評估管理階層編製財務報表所採用之會計
    原則及所作之重大會計估計，暨評估財務報表整體之表達，
　　據此製成會計查核報告；而聲請法院選派檢查人以檢查公司
    業務帳目及財產，係由檢查人本諸專業確信，針對公司業務
    有關之帳目、財產情形進行實質勾稽審核作業，與前開會計
    師會計查核報告及片面說明，迥然不同，是相對人前揭抗辯
    要無理由，尚不足採。
  ㈤又關於檢查人之人選經本院依職權函請社團法人臺灣省會計
    師公會推薦，該會於110年1月27日以會總字第1100038號函
    推薦該會會員陳貴端會計師擔任檢查人，審酌陳貴端會計師
    為國立政治大學財政研究所畢業，現任建智聯合會計師事務
    所合夥人，曾任臺灣臺中地方法院108年度司字第26號、100
    年度聲字第246號之檢查人；執行會計師業務31年，有其學
    經歷表附卷可稽，其經歷、專長均適任業務帳目及財產情形
    之檢查人，且無證據可認其與兩造間有何利害關係，則其對
    於公司業務、帳目及盈虧情況，應能本於專業知識予以檢查
    ，當亦能適時維護、保障聲請人及其他股東之權益，認洵屬
    適當。爰依公司法第110條第3項準用第245條第1項之規定
　　，選派陳貴端會計師為相對人之檢查人，檢查相對人自107
    年起迄今之業務帳目、財產情形（含現金流資料），以及如
    附表所示事項之文件。
五、依非訟事件法第175條第3項，裁定如主文。
中　　華　　民　　國　　110 　年　　5 　　月　　21　　日
                    民事第五庭  法　官  張家瑛
以上正本證明與原本無異。
如不服本裁定得於收受裁定正本後10日內向本院提出抗告狀，並
繳納抗告費新臺幣1,000元整。
中　　華　　民　　國　　110 　年　　5 　　月　　21　　日
                                書記官  陳雅婷
附表
編號                     特定交易或事項  1 相對人自民國107年起購買土地之交易及帳務。  2 相對人現任董監事於任期期間出售股票是否符合規定。  3 配合相對人股東名冊，查核108及109年歷次股東會委託書是否符合規定？108年選舉董監事之選票是否有不實情形？